臺灣高等法院臺中分院刑事判決
111年度原上訴字第53號

上  訴  人  
即  被  告  紅春雄





選任辯護人  蕭博仁律師（法扶律師）
上列上訴人因強盜案件，不服臺灣彰化地方法院111年度原訴字
第6號中華民國111年7月21日第一審判決（起訴案號：臺灣彰化
地方檢察署111年度偵字第3800號、第4487號），提起上訴，本
院判決如下：
    主  文
上訴駁回。
    犯罪事實
一、紅春雄於民國111年2月17日8時許，意圖為自己不法所有，
    前往彰化縣花壇鄉彰員路2段柯鍾○○經營之雜貨店內(地址詳
    卷)，先佯裝買東西，並要借用廁所，待柯鍾○○不注意時，
    徒手毆擊柯鍾○○頭部，柯鍾○○因此暈倒，但在紅春雄仍不斷
    毆打下痛醒，央求紅春雄不要再打了，紅春雄見柯鍾○○倒在
    地上爬不起來，已達不能抗拒之程度，乃拿取店內之黑色側
    背包1個(內有身分證、健保卡、汽車駕照各1張、手鍊1個、
    項鍊1個、戒指2只)及放置在桌子抽屜內之現金新臺幣(下同
    )3500元等物品後，逃逸離開。柯鍾○○遭上開強暴過程中，
    因而受有右側小指指骨骨折、頭部表淺損傷、頭部外傷併腦
    震盪等傷害。
二、案經柯鍾○○訴由彰化縣警察局彰化分局報告臺灣彰化地方檢
    察署檢察官偵查起訴。
    理  由
壹、證據能力部分
一、本判決所引用上訴人即被告紅春雄（下稱被告）以外之人於
    審判外之陳述，檢察官、被告及辯護人於本院審理時均同意
    有證據能力（見本院卷第133頁），且迄本院言詞辯論終結
    前均未就該等陳述之證據能力聲明異議，本院審酌上開證據
    資料作成時之情況，核無違法不當及證明力明顯過低之瑕疵
    ，並與本案被告被訴之犯罪事實具有關連性，認以之作為證
    據應屬適當，依刑事訴訟法第159條之5規定，均有證據能力
    。
二、本判決所引用之非供述證據，經查並無違背法定程序取得之
    情形，亦無證據證明有何偽造、變造之情事，經審酌與本案
    被告被訴之犯罪事實具有關連性，依刑事訴訟法第158條之4
    規定之反面解釋，均具有證據能力。
貳、認定犯罪事實所憑之證據及理由
一、訊據被告對於上開強盜犯行，坦承不諱，核與證人即被害人
    柯鍾○○及證人即柯鍾○○之子柯○○之證述情節大致相符（見偵
    字第3800號卷第27至33、75至79、179至181、271至272頁）
    ，並有被告所騎機車路線圖、時序表、監視器錄影影像擷取
    畫面、車行紀錄文字資料匯出畫面、彰化縣緊急救護案件紀
    錄表、彰化基督教醫療財團法人員林基督教醫院診斷書、彰
    化基督教醫療財團法人彰化基督教醫院診斷書、現場勘查及
    蒐證、被害人傷勢照片、被告所騎機車照片等足資佐證（見
    偵字第3800號卷第69至73、83至134、偵字第4487號卷第35
    至44頁），被告自白堪認與事實相符，可以採信。
二、按強盜罪之行為態樣中所謂「強暴」，係謂直接或間接對於
    人之身體施以暴力，以壓制被害人之抗拒之狀態而言；又強
    盜罪之所謂「不能抗拒」，係指行為人所為之強暴、脅迫等
    不法行為，就當時之具體事實，予以客觀之判斷，足使被害
    人身體上或精神上達於不能或顯難抗拒之程度而言（最高法
    院94年度台上字第7041號、第2266號刑事判決意旨參照）。
    被告以徒手攻擊被害人柯鍾○○頭部致其暈倒，之後仍不斷毆
    打被害人，致被害人痛醒，並央求被告不要再打了，被告見
    被害人倒在地上爬不起來無法抗拒，而取走被告黑色側背包
    （含其內物品）及抽屜內現金，是被告之行為核與強盜罪之
    構成要件相符。本件事證已臻明確，被告強盜犯行，堪以認
    定，應依法論科。
參、論罪科刑
一、核被告所為，係犯刑法第328條第1項之強盜罪。被告於實施
    強暴行為之過程中，致被害人受有前揭傷害，乃實施強暴行
    為之當然結果，不另論傷害罪，附此敘明。
二、被告前因犯強盜案件，經臺灣臺中地方法院以103年度訴字1
    828號判處有期徒刑5年6月，經上訴至本院以104年度原上訴
    字第13號判決上訴駁回，再經最高法院以104年度台上字第2
    489號判決上訴駁回而確定，嗣與其另犯竊盜罪所處有期徒
    刑6月（臺灣臺中地方法院104年度審原易字第6號），經本
    院裁定應執行有期徒刑5年10月，而其入監執行後，於109年
    1月15日縮短刑期假釋出監，假釋期間復因犯不能安全駕駛
    致交通危險罪判處有期徒刑3月確定，遭撤銷假釋，2案接續
    執行，於110年3月1日執行完畢，有臺灣高等法院被告前案
    紀錄表在卷可稽，被告於有期徒刑執行完畢後5年內故意再
    犯本件有期徒刑以上刑之罪，為累犯。本件起訴書於犯罪事
    實欄已經敘明被告構成累犯之事實，復於證據並所犯法條欄
    表明被告構成累犯，請求加重其刑，偵查卷內亦有附上刑案
    資料查註紀錄表，且公訴檢察官於原審、本院審理程序中亦
    為同上主張，同時說明被告前科有同類型的強盜犯罪，被告
    對於刑罰的反應力薄弱，有特別的惡性，應依法加重其刑等
    語，並聲請向法務部矯正署臺中監獄、南投分監調取被告前
    案強盜案件之執行指揮書、在監所行狀考核紀錄、獎懲紀錄
    、假釋文件，及臺灣彰化地檢署執行科之被告執行保護管束
    紀錄，經該等單位函覆，有法務部矯正署南投看守所函所檢
    送之紅春雄行狀考核表、指揮書暨撤銷假釋處分等相關資料
    （見原審卷第151-224頁）、法務部矯正署臺中監獄函所檢
    送之紅春雄在監行狀紀錄、獎懲紀錄、執行指揮書及假釋報
    告（見原審卷第225-306頁）、臺灣南投地方檢察署函檢送
    紅春雄於保護管束期間進行項目摘要表（見原審卷第307-32
    2頁）足參，檢察官此舉證已然可認對於被告構成累犯有所
    主張且達到證明之程度。本院審酌被告於上開前案刑期執行
    完畢後，又再犯本件之罪，前後均屬故意犯行，且前案中尚
    包含犯罪類型完全相同之強盜罪，可認其一犯再犯，對刑罰
    反應力顯然薄弱，且依本案之犯罪情節，加重被告所犯之罪
    最低法定本刑，並無造成刑罰過重，罪刑不相當之情況，認
    本案不因累犯之加重致被告所受刑罰有超過其所應負擔罪責
    ，及使其人身自由受過苛侵害之情形，適用累犯加重之規定
    ，核無司法院大法官釋字第775號解釋意旨所稱不符合罪刑
    相當原則之情形，是應依刑法第47條第1項之規定，加重其
    刑，被告及辯護人主張不要依累犯規定加重其刑等語，並不
    足採。
三、至辯護人雖為被告主張依刑法第59條規定減輕其刑云云。惟
    刑法第59條規定犯罪之情狀可憫恕者，得酌量減輕其刑，其
    所謂「犯罪之情狀」，與同法第57條規定科刑時應審酌之一
    切情狀，並非有截然不同之領域，於裁判上酌減其刑時，應
    就犯罪一切情狀（包括第57條所列舉之10款事項），予以全
    盤考量，審酌其犯罪有無可憫恕之事由，即有無特殊之原因
    與環境，在客觀上足以引起一般同情，以及宣告法定低度刑
    ，是否猶嫌過重等以為判斷（最高法院80年度台上字第3694
    號、80年度台覆字第39號刑事判決意旨參照）。查依被告犯
    罪情節，被害人認為其為熟客，好意讓其借用廁所，被告竟
    對被害人為此強盜行為，破壞被害人對人之信任，對於被害
    人之傷害甚大，亦未與被害人達成和解獲取其諒解，暨被告
    前有相同類型之犯行前科紀錄，再犯本罪，其惡性非輕，倘
    遽予憫恕被告而依刑法第59條規定減輕其刑，除對其個人難
    收改過遷善之效，無法達到刑罰特別預防之目的外，亦易使
    其心生投機、甘冒風險，無法達到刑罰一般預防之目的，衡
    諸社會一般人客觀標準，難謂有過重而情堪憫恕之情形，尚
    無適用刑法第59條規定之餘地，附此敘明。
肆、本院之判斷
一、原審認被告本件事證明確，適用刑事訴訟法第299條第1項前
    段，刑法第328條第1項、第47條第1項、刑法第38之1第1項
    、第3項等規定，並以行為人之責任為基礎，審酌被告竟為
    圖自己不法所得，佯裝購買東西及借用廁所，趁被害人不注
    意，徒手毆擊頭部而致被害不能拒抗，取得財物，其所為甚
    為不該，造成被害人身心恐懼，其犯行非輕，惟於犯罪坦承
    犯行，並書寫悔過書（見原審卷第97頁），犯後態度尚佳，
    暨其自述是高中肄業，沒有其他專門技術或證照，工作為整
    理水溝居多，結婚未久，無小孩，入監所前與太太租屋同住
    ，原有房屋已過戶給已滿20歲兒子居住，每日收入約1000到
    2000元，尚且需負擔長輩及小孩生活費約4萬元，自己與妻
    子幾乎無什麼花費等智識程度、經濟及生活狀況，及檢察官
    之具體求刑等一切情狀，量處有期徒刑7年。暨認被告所竊
    得之黑色側背包1個、手鍊1個、項鍊1個、戒指2只，及現金
    3500元，為其犯罪所得，未經扣案，亦未返還被害人，應依
    刑法第38之1第1項、第3項之規定宣告沒收，於全部或一部
    不能沒收或不宜執行沒收時，追徵其價額；黑色側背包內之
    身分證、健保卡、汽車駕照各1張之部分，雖未扣案，然此
    證件價值低微，其功能為證明識別之用，本身不具備經濟價
    值，沒收此物品，不具刑法重要性，依刑法第38條之2第2項
    之規定，不予宣告沒收或追徵。經核所為認事用法均無違誤
    ，量刑亦均屬妥適。
二、被告上訴意旨略以：被告仍有心願意與告訴人進行調解，且
    偵查之初警方至被告居所地，被告亦有在場並配合檢警調查
    ，而無推卸責任，足證被告犯後態度尚佳，以及被告為原住
    民身分、知識教育程度不甚高、係因喝酒而為一時錯誤犯行
    等情，但本件所涉強盜罪之罪刑甚重，而有法重情輕之情形
    ，請求依刑法第57條、第59條規定從輕量刑，給予被告自新
    之機會等語。惟本件尚難適用刑法第59條規定酌減被告之刑
    ，已據本院說明如前；且按刑罰之量定，屬法院自由裁量之
    職權行使，應審酌刑法第57條所列各款事由及一切情狀，為
    酌量輕重之標準，並非漫無限制；量刑輕重係屬事實審法院
    得依職權自由裁量之事項，苟已斟酌刑法第57條各款所列情
    狀而未逾越法定刑度，不得遽指為違法；且在同一犯罪事實
    與情節，如別無其他加重或減輕之原因，下級審量定之刑，
    亦無過重或失輕之不當情形，則上級審法院對下級審法院之
    職權行使，原則上應予尊重（最高法院72年度台上字第6696
    號、75年度台上字第7033號判決意旨參照）。查原審就被告
    所犯上開罪名，已參酌上開理由，並具體斟酌刑法第57條各
    款所列情形，且未逾法定刑之範圍，復未濫用自由裁量之權
    限，亦與罪刑相當原則、比例原則無違，要無輕重失衡或偏
    執一端之情形，量刑尚屬妥適。至被告所提上開事由，或已
    經原判決列為量刑因子加以考量，或尚不足以動搖原判決之
    基礎，且被告迄今仍未與被害人柯鍾○○達成和解已如上述，
    是以被告之上訴並無理由，應予駁回。
據上論結，應依刑事訴訟法第368條，判決如主文。
本案經檢察官劉智偉提起公訴，檢察官李芳瑜到庭執行職務。
中　　華　　民　　國　　111 　年　　11　　月　　8 　　日
            刑事第九庭   審判長法　官　紀  文  勝
                               法　官  姚  勳  昌
                               法　官  紀  佳  良 
以上正本證明與原本無異。
如不服本判決應於收受送達後20日內向本院提出上訴書狀，其未
敘述上訴理由者，並得於提起上訴後20日內向本院補提理由書狀
（均須按他造當事人之人數附繕本）「切勿逕送上級法院」。因
疫情而遲誤不變期間，得向法院聲請回復原狀。 

                               書記官  洪  鴻  權 
　　　　　　　　　　　　　　　 
中　　華　　民　　國　　111 　年　　11　　月　　8 　　日